臺灣高雄地方法院刑事判決　　　　　　　　　　　　　九十三度易字第一六五○號
　　公　訴　人　臺灣高雄地方法院檢察署檢察官
　　被　　　告　乙○○　男　三.
右列被告因違反電子遊戲場業管理條例案件，經檢察官聲請簡易判決處刑（九十三年
度速偵字第六八八號）及移送併案審理（九十三年度偵字第一九二三二號），本院認
不宜以簡易判決處刑，改依通常訴訟程序審理，並適用簡式審判程序判決如左：
    主  文
乙○○共同連續違反未依電子遊戲場業管理條例規定辦理營利事業登記者，不得經營
電子遊戲場業之規定，累犯，處有期徒刑肆月，如易科罰金，以佰元折算壹日。
附表一、二所示扣案物品均沒收。
    事  實
一、乙○○前因賭博案件，經本院於民國九十一年十二月三十一日以九十一年度簡字
    第一六○○號刑事判決判處有期徒刑六月確定，並於九十二年三月三十一日易科
    罰金執行完畢。明知其所經營位於高雄市○鎮區鎮○路一一二號「界揚超商」並
    未辦理電子遊戲場業之營利事業登記，即不得經營電子遊戲場業，竟基於違法經
    營電子遊戲場業之概括犯意，由附表所示具有共同犯意聯絡之不詳姓名、年籍成
    年男子在上開超商擺設如附表一、二所示之電子遊戲機台，供不特定人把玩而經
    營電子遊戲場業，嗣為警於如附表一、二備註欄所示之時間分別臨檢而查獲，並
    扣得如附表一、二所示之物品。
二、案經高雄市政府警察局前鎮分局報請臺灣高雄地方法院檢察署檢察官偵查起訴及
    移送併辦，惟本院高雄簡易庭認本案不宜以簡易判決處刑，改依通常訴訟程序審
    理。
    理  由
一、按除被告所犯為死刑、無期徒刑、最輕本刑為三年以上有期徒刑之罪或高等法院
    管轄第一審案件者外，於第一次審判期日前之準備程序進行中，被告先就被訴事
    實為有罪之陳述時，審判長得告知被告簡式審判程序之旨，並聽取當事人、代理
    人、辯護人及輔佐人之意見後，裁定進行簡式審判程序，刑事訴訟法第二百七十
    三條之一第一項定有明文。經核本件被告乙○○所犯係死刑、無期徒刑、最輕本
    刑為三年以上有期徒刑以外之罪，其於準備程序中就被訴事實為有罪之陳述，經
    法官告知簡式審判程序之旨，並聽取公訴人及被告之意見後，本院合議庭認宜進
    行簡式審判程序，爰依首揭規定合議裁定由受命法官獨任進行簡式審判程序，合
    先敘明。
二、右揭事實，業據被告乙○○於本院審理時坦承不諱（參本院九十三年十二月八日
    審判筆錄），並有如附表一、二所示之物扣案，及高雄市政府警察局前鎮分局營
    業場所檢查記錄表、臨檢記錄表、扣押物品目錄表、查獲現場照片、營收單及高
    雄市政府營利事業登記證等在卷可憑（參高雄市政府警察局前鎮分局高市警前分
    三字第一○六八二號警卷第三頁至五頁、第八頁，同前分局高市警前分三字第○
    九三○○○一八四四一號警卷第十二頁至第十九頁），足認被告前揭自白與事實
    相符，堪認為真實。至於被告於九十三年五月二十七日為警查扣之電子遊戲機具
    （即附表一所示）外觀貼有「選物販賣機」標籤，然所謂「選物販賣機」係以選
    物的原理來販賣各種小額糖果玩具娃娃禮品，它的優點在於能讓消費者選擇自己
    喜歡之產品，而且產品全部透明化陳列展列，採用對等價格取物方式，係屬自動
    販賣機功能，而消費者須按產品標示金額購買，才可選物，且一定可選到產品方
    可停止，該機臺設有投幣處、硬幣投入口、紙鈔入口及取物口、操控桿、取物鈕
    及取物夾，其遊戲經過流程如下：1.業者設定產品價格，消費者須投足產品價格
    方可操作。2.消費者操控搖桿取物。3.物品取出操作停止（如未取到物品，消費
    者可繼續操作，直到物品取出，無須再次投幣）。4.若機器產生故障，則不受理
    投幣，即退出原投入之硬幣等。此種選物販賣機業於八十九年五月十一日經行政
    院經濟部電子遊戲機評鑑委員會第四十一次會議決議為非屬電子遊戲機，有行政
    院經濟部八十九年六月五日經八九商字第八九二一○五五○號函檢附說明書在案
    可攷，而外觀相似之抓娃娃或其他商品之機具因無上開選物販賣之特性，乃屬電
    子遊戲場業管理條例所稱電子遊戲機範疇，並經依法評鑑屬益智類之電子遊戲機
    具，此亦據行政院經濟部八十八年三月二十三日經八八商字第八八二○五六六○
    號函告周知，二者自有不同，故一般俗稱之「抓娃娃（含其他商品）機」應屬電
    子遊戲機無訛。附表一所示機具，經本院勘驗警方當日查獲所拍攝之搜證錄影帶
    ，認該等機臺具設置有操縱方向搖桿、取物夾及控制按鈕，應屬俗稱「抓娃娃機
    」，有本院九十三年十月二十八日勘驗筆錄在卷可參，是附表一所示之機具顯與
    行政院經濟部函示之「選物販賣機」迥異，自屬電子遊戲場業管理條例第四條第
    二項第一款之益智類電子遊戲機，併為敘明。
三、按電子遊戲場業管理條例第十一條第一項規定，電子遊戲場業於申請營利事業登
    記時，除應依相關法令辦理外，應向直轄巿、縣（巿）主管機關申請核發營利事
    業登記證及營業級別證，並辦理下列事項之登記：一營業級別、二機具類別、三
    營業場所管理人、四營業場所之地址。故設置以電腦方式操縱，產生或顯示聲光
    影像、圖案、動作之電子遊戲機，供不特定人為益智或娛樂類遊戲之營利事業（
    同條例第三條、第四條參照），應依前開規定辦理營利事業登記，未依該條例辦
    理營利事業登記者，依同條例第十五條之規定，即不得經營電子場業。又按電子
    遊戲場業管理條例第十五條雖僅規定：「未依本條例規定辦理營利事業登記者，
    不得經營電子遊戲場業」，惟對照同條例第十六條「非電子遊戲場業之其他營利
    事業，不得就其營業場所，供『他人』設置電子遊戲機營業」之規定，顯見具有
    較高違法性之「非電子遊戲場業之其他營利事業，未經許可『自行』設置電子遊
    戲機營業」，亦應不在容許之列，而同受該條例第十五條規範。是以不論非電子
    遊戲場業之其他營利事業之規模大小，或是否以擺設電子遊戲機供不特人打玩為
    其主要營業項目，均非所問，此觀該條例第十五條規定之立法意旨係「為健全電
    子遊戲場之營業秩序」自明。因而，任何人未依該條例規定辦理電子遊戲場業之
    營利事業登記者，除不得經營電子遊戲場業外，亦不得在騎樓、走道、寺廟、補
    習班等場所，自行設置電子遊戲機營業，此不啻為電子遊戲場業管理條例第十五
    條之規定所欲揭櫫之真正意旨，經濟部八十九年三月七日經（八九）商字第八九
    ○○五五二一號函亦同此認定。
四、核被告所為，係違反電子遊戲場業管理條例第十五條之未經辦理營利事業登記而
    擅自經營電子遊戲場業之規定，應依同法第二十二條之規定論處。被告與附表所
    示不詳姓名年籍之成年男子，分別為如附表所示之各該違法經營電子遊戲場業之
    犯行，有犯意之聯絡與行為之分擔，均為共同正犯。被告先後多次為如附表所示
    之違法經營電子遊戲場業之犯行，時間緊接，觸犯構成要件相同之罪，顯係基於
    概括犯意為之，為連續犯，依刑法第五十六條規定論以一罪，並加重其刑。另本
    件聲請簡易判決處刑書於犯罪事實雖僅記載附表一所示被告自九十三年五月十七
    日至同年月二十七日違法經營電子遊戲場業之犯行，未論及附表二所示之犯行，
    然檢察官就犯罪事實一部起訴者，其效力及於全部，被告所為附表二之犯行，與
    前揭業經起訴有罪部分，時間緊接且犯罪構成要件相同，顯係基於概括犯意而為
    之，有連續犯裁判上一罪關係，並經檢察官移請併案審理，本院自得併予審理，
    併此敘明。再被告被告前因賭博案件，經本院以九十一年度簡字第一六○○號刑
    事判決判處有期徒刑六月確定，並於九十二年三月三十一日易科罰金執行完畢之
    事實，有臺灣高等法院被告全國前案紀錄表一紙附卷足憑，是其前受有期徒刑之
    執行完畢後，五年以內再犯有期徒刑以上之本罪，為累犯，應依刑法第四十七條
    之規定加重其刑，並依法遞加之。本院審酌被告正值壯年，本應依循正軌賺取金
    錢，竟不思此為，反因一時貪欲，未依法辦理電子遊戲機之營利事業登記，即經
    營電子遊戲場業，規避行政管理，顯然已相當程度影響社會秩序，當應受有相當
    程度之刑事非難，惟被告於犯後坦承違法經營電子遊戲場業之犯行等一切情狀，
    量處如主文所示之刑，並諭知易科罰金之折算標準。另扣案如附表所示之電子遊
    戲機雖為共犯「春仔」、「阿發」所有供本案犯罪所用之物，而扣案機具內之現
    金，亦為前開共犯或被告單獨因犯本案犯罪所得之物，業據被告於本院審理時供
    承明確（參本院九十三年十二月八日審判筆錄），然依共同犯罪行為，應由共犯
    各負全部責任之理論，仍依刑法第三十八條第一項第二款、第三款規定，併予宣
    告沒收之。另警方於九十三年八月三十一日除查扣如附表二所示之機具及現金外
    ，尚一併扣得暗室搖控器一個及押分標語一張，其中或為被告所有（搖控器）或
    否認所有（押分標語），惟因查無其他證據，足認前開物品確為被告或綽號阿春
    、阿發等人所有，亦非屬違禁物，爰不予宣告沒收。
據上論斷，應依刑事訴訟法第四百五十二條、第二百七十三條之一第一項前段、第二
百九十九條第一項前段，電子遊戲場業管理條例第十五條、第二十二條，刑法第十一
條前段、第二十八條、第五十六條、第四十七條、第四十一條第一項前段、第三十八
條第一項第二款、第三款，罰金罰鍰提高標準條例第二條，判決如主文。
本案經檢察官甲○○到庭執行職務。
中　　　華　　　民　　　國　　九十三　　年　　 十二 　　月　　二十二　　日
                                  臺灣高雄地方法院刑事第十二庭
                                        法    官  張 維 君
右正本證明與原本無異。
如不服本判決，應於判決送達後十日內，向本院提出上訴狀。
                                        書 記 官  趙 美 玲
中　　　華　　　民　　　國　　九十三　　年　　 十二 　　月　　二十二　　日
附表：
┌──┬──────────┬─────┬────────┬──────┐
│編號│犯罪時間          　│共同正犯  │扣案物品        │ 備      註 │
├──┼──────────┼─────┼────────┼──────┤
│一  │九十三年五月十日起至│綽號「春仔│(一)抓娃娃機十一臺│為警於九十三│
│    │同年月二十七日止    │」之不詳姓│  （均含IC板各一│五月二十七日│
│    │                    │名年籍之成│  塊）          │二十二時五分│
│    │　                  │年男子提供│(二)機具內之現金五│許，臨檢查獲│
│    │                 　 │抓娃娃機十│  千八百六十元（│            │
│    │　　　　　　　　 　 │一臺（均含│  十元硬幣五百五│            │
│    │  　　　　　        │IC板各一塊│  十六枚）      │            │
│    │          　　      │）　      │                │            │
├──┼──────────┼─────┼────────┼──────┤
│一  │九十三年二月某日起至│綽號「發仔│(一)滿貫大亨四臺、│為警於九十三│
│    │該日後七日止，復自九│」之不詳姓│  劍龍三臺（均含│八月三十一日│
│    │十三年八月二十九日起│名年籍之成│  IC板各一塊）  │十九時四十分│
│    │至同月三十一日止（其│年男子提供│(二)機具內之現金三│許，臨檢查獲│
│    │中被告與發仔自九十三│滿貫大亨四│  萬四千八百元（│            │
│    │年二月某日起至該日後│臺及劍龍三│  十元硬幣三千四│            │
│    │七日止，共同經營，後│臺（均含IC│  百八十枚）    │            │
│    │由被告自九十三年八月│板各一塊）│(三)營收單三紙    │            │
│    │二十七日起至同月三十│          │                │            │
│    │一日止單獨經營）    │　        │                │            │
└──┴──────────┴─────┴────────┴──────┘
附錄本判決論罪之法條：
電子遊戲場業管理條例：
第十五條
    未依本條例規定辦理營利事業登記者，不得經營電子遊戲場業。
第二十二條
    違反第十五條規定者，處行為人一年以下有期徒刑、拘役或科或併科新台幣五十
    萬元以上二百五十萬元以下罰金。
